臺灣桃園地方法院民事判決　　　　　　　 96年度訴字第883號
原　　　告　甲○○
訴訟代理人　歐龍山律師
複　代理人　李宏文律師
被　　　告　丙○○○○○○○○.
　　　　　　　　　　　　1樓
訴訟代理人　乙○○
上列當事人間請求遷讓房屋事件，經本院於民國96年9 月20日言
詞辯論終結，本院判決如下：
    主      文
被告應將坐落桃園縣中壢市○○○路○ 段139 號地下一層如附圖
所示編號Ｂ1 、Ｂ2 、Ｂ3 、Ｂ4 、Ｂ5 、Ｂ6 、Ｂ7 、Ｂ8 、
Ｂ9 、Ｂ10、Ｂ11、Ｂ12、Ｂ13、Ｂ14、Ｂ15、Ｂ17、Ｂ18、Ｂ
19、Ｂ20、Ｂ21、Ｂ24、Ｂ25、Ｂ26、Ｂ27、Ｂ28、Ｂ29、Ｂ30
、Ｂ31、Ｂ34、Ｂ35、Ｂ36、Ｂ37、Ｂ38、Ｂ39、Ｂ40、Ｂ42、
Ｂ43、Ｂ45、Ｂ47、Ｂ48、Ｂ49、Ｂ50、Ｂ51、Ｂ52、Ｂ53、Ｂ
55部分之建物，面積合計參佰參拾肆點貳貳平方公尺遷讓交還原
告及其他全體共有人。
訴訟費用由被告負擔。
本判決第一項於原告以新台幣陸拾肆萬元為被告供擔保後，得假
執行，但被告如以新台幣壹佰玖拾萬貳仟元為原告供擔保後，得
免為假執行。
　  事實及理由
一、按訴狀送達後，原告不得將原訴變更或追加他訴。但請求之
    基礎事實同一者，不在此限，民事訴訟法第255 條第1 項但
    書第2 款定有明文。本件原告起訴時原聲明為：被告應將坐
    落桃園縣中壢市○○○路○ 段139 號地下一層如附圖所示編
    號Ｂ1 、Ｂ2 、Ｂ3 、Ｂ4 、Ｂ5 、Ｂ6 、Ｂ7 、Ｂ8 、Ｂ
    9 、Ｂ10、Ｂ11、Ｂ12、Ｂ13、Ｂ14、Ｂ15、Ｂ17、Ｂ18、
    Ｂ19、Ｂ20 、 Ｂ21、Ｂ24、Ｂ25、Ｂ26、Ｂ27、Ｂ28、Ｂ
    29、Ｂ30、Ｂ31、Ｂ34、Ｂ35、Ｂ36、Ｂ37、Ｂ38、Ｂ39、
    Ｂ40、Ｂ42、Ｂ43、Ｂ45、Ｂ47、Ｂ48、Ｂ49、Ｂ50、Ｂ51
    、Ｂ52、Ｂ53 、 Ｂ55之建物遷讓交還原告及其他共有人（
    上揭編號所示之建物之位置及面積以實測為準），嗣於本院
    會同兩造及桃園縣中壢地政事務所測量人員勘驗現場後，原
    告以96年9 月12 日 民事補正狀更正聲明為被告應將坐落桃
    園縣中壢市○○○路○ 段139 號地下一層如附圖所示編號Ｂ
    1 、Ｂ2 、Ｂ3 、Ｂ4 、Ｂ5 、Ｂ6 、Ｂ7 、Ｂ8 、Ｂ9 、
    Ｂ10、Ｂ11、Ｂ12、Ｂ13、Ｂ14、Ｂ15、Ｂ17、Ｂ18、Ｂ19
    、Ｂ20、Ｂ21、Ｂ24、Ｂ25、Ｂ26、Ｂ27、Ｂ28、Ｂ29、Ｂ
    30、Ｂ31、Ｂ34、Ｂ35、Ｂ36、Ｂ37、Ｂ38、Ｂ39、Ｂ40
    、Ｂ42、Ｂ43、Ｂ45、Ｂ47、Ｂ48、Ｂ49、Ｂ50、Ｂ51、Ｂ
    52、Ｂ53、Ｂ55部分之建物，面積合計334.22平方公尺遷讓
    交還原告及其他全體共有人，經核其請求之基礎事實同一，
    揆諸上開條文，並無不合，先予敘明。
二、本件原告起訴主張：緣基地坐落桃園縣中壢市○○段興南小
    段193-247 、193-250 、193-251 、193-363 、193-364 、
    193-3 65地號土地之同地段建號2818號、門牌號碼為桃園縣
    中壢市○○○路○ 段139 號地下1 層建物（下稱系爭建物）
    係原告及訴外人宋倬英、吳添福、張金鍊、彭清霖、陳盛男
    、吳國棟、鄭兆麟、黃英桃、劉正吉、吳黃九妹、曾卓阿月
    、邱發財、胡發金、蔡鳳珠、劉古瑞雲、吳音、周嘉玗等18
    人所共有，系爭建物於68年興建時即劃分為55個攤位，同年
    7 月竣工後，該攤位則由建商及攤位買受人分別分管攤位，
    如附圖所示編號Ｂ1 、Ｂ2 、Ｂ3 、Ｂ4 、Ｂ5 、Ｂ6 、Ｂ
    7 、Ｂ8 、Ｂ9 、Ｂ10、Ｂ11、Ｂ12、Ｂ13、Ｂ14、Ｂ15
    、Ｂ17、Ｂ18、Ｂ19、Ｂ20、Ｂ21、Ｂ24、Ｂ25、Ｂ26、Ｂ
    27、Ｂ28、Ｂ29、Ｂ30、Ｂ31、Ｂ34、Ｂ35、Ｂ36、Ｂ37、
    Ｂ38、Ｂ39、Ｂ40、Ｂ42、Ｂ43、Ｂ45、Ｂ47、Ｂ48、Ｂ49
    、Ｂ50、Ｂ51、Ｂ52、Ｂ53、Ｂ55等46個攤位（下稱系爭攤
    位）係屬原告及建物共有人宋倬英、吳添福、張金鍊、彭清
    霖、陳盛男、吳國棟、鄭兆麟等8 人共同分管之攤位，其餘
    9 個攤位則為黃英桃等其他共有人分管。詎非系爭建物共有
    人之訴外人乙○○，未經原告及全體分管共有人之同意，擅
    於93年11月18日與被告簽訂房屋租賃契約書，將系爭建物包
    含原告所分管之系爭46個攤位出租予被告，並由被告無權占
    有使用迄今（各攤位位置及面積如複丈成果圖所示）。為此
    ，爰依民法第767 條、第821 條之規定提起本件訴訟。並為
    聲明：除假執行之擔保金額外，餘均如主文所示。
三、被告則以：原告等共有人自76年6月2日迄今即同意將系爭建
    物出租予被告兄弟經營理髮廳，當初原由原告夫之胞兄即訴
    外人宋祺英（地主）及建主吳添福代表全體共有人將系爭攤
    位出租予被告，5 年換1 次約，之後接續授權由訴外人乙○
    ○代理與被告簽約，期間共有人均有收取分配租金，並有其
    他共有人債權讓與出租收益，原告濫指被告無權占有，顯非
    適法。又系爭55個攤位建物並未分割，而本件同意出租與被
    告之人數及其持份均超過半數以上，原告現雖為反對之表示
    ，惟其所代表之地主持份及人數均未達土地法第34條半數之
    規定，若與其他共有人之管理帳產生疑義，依法亦非可以一
    己之私在租約尚未解除前，假藉返還全體共有人為名，行返
    還於己之實等語資為抗辯。並聲明：原告之訴及其假執行之
    聲請均駁回。如受不利判決，願供擔保，請准宣告免為假執
    行。
四、本件不爭執事項：
(1)、系爭攤位自84年8 月1 日起至94年7 月31日間係由吳添福出
    面出租與被告。93年11月18日則由乙○○就系爭攤位出租，
    約定租期自94年8 月1 日至99年7 月31日。系爭46個攤位自
    系爭建物竣工後即由吳添福與原告等人共同分管。
(2)、系爭攤位經本院於96年7 月27日勘驗現場情況為經營理容業
    ，其內區隔出十數間理髮房。桃園縣中壢地政事務所同日經
    本院囑託測量繪製之複丈成果圖內：就系爭建物內部各攤位
    所佔位置及面積。
五、本院之判斷：本件原告起訴請求被告應將系爭攤位遷讓返還
    ，惟此為被告堅決否認，並以事實及理由欄二陳述置辯，是
    本件之爭點乃在於：被告使用系爭建物究竟有無合法權源？
    經查：
(1)、按「共有物，除契約另有訂定外，由共有人共同管理之。」
    民法第820 條第1 項定有明文。故共有物之全部或一部之出
    租，應屬前述法文所定之管理行為，除契約另有訂定外，應
    由共有人全體共同管理之，如共有人中之一人未經其他全體
    共有人之同意擅自將共有物之全部或一部出租他人，對於其
    他共有人即應屬不生效力。系爭攤位部分既係屬原告及其他
    共有人宋倬英、吳添福、張金練、彭清霖、陳盛男、吳國棟
    、鄭兆麟等8 人所共有並共同分管之攤位，即不得僅由其中
    部分共有人擅自出租。被告雖辯稱原告等共有人自76年6 月
    2 日迄今即同意將系爭建物出租予被告兄弟經營理髮廳，當
    初原由原告夫之胞兄即地主宋祺英及建主吳添福代表全體共
    有人將系爭建物出租予被告，5 年換約1 次，之後接續授權
    由乙○○代理與被告簽約，期間共有人均有收取分配租金等
    語。然被告前述抗辯，已為原告所否認，而揆諸被告所提出
    之房店屋租賃契約書上所載之出租人係為非共有人之乙○○
    ，乙○○既非系爭攤位之共有人，則其究竟本於何種權限得
    將系爭攤位出租乙節，被告始終未能舉證以實其說，況縱令
    被告抗辯原告與其他共有人曾同意由吳添福代為管理出租，
    惟嗣後吳添福已於94年9 月12日經臺灣新竹地方法院94年度
    禁字第35號民事裁定宣告為禁治產人，並選定由吳國棟為吳
    添福之監護人，吳添福豈有代原告出租系爭攤位之能力？又
    原告始終否認有同意乙○○將系爭攤位代為出租乙節，故本
    院認被告此部分抗辯難謂為可採。又被告雖提出部分共有人
    收受租金之收據以圖證明乙○○確實有權出租系爭攤位，然
    依據被告所提出之前述收據所載，均未有原告及宋倬英、吳
    添福、張金練、彭清霖、陳盛男、吳國棟、鄭兆麟等8 人收
    受租金之證明，是亦難以此佐證原告及其他共有人均同意由
    乙○○將系爭攤位出租與被告。故本院認被告使用系爭攤位
    確屬無合法權源。
(2)、繼按，「各共有人對於第三人，得就共有物之全部為本於所
    有權之請求。但回復共有物之請求，僅得為共有人全體之利
    益為之。」民法第821 條定有明文。被告使用系爭攤位部分
    既未經原告與其他共有人之同意，則原告自得本於共有物返
    還請求權之規定，請求被告返還原告所分管之部分。從而，
    原告請求被告應將如附圖所示編號Ｂ1 、Ｂ2 、Ｂ3 、Ｂ4
    、Ｂ5 、Ｂ6 、Ｂ7 、Ｂ8 、Ｂ9 、Ｂ10、Ｂ11、Ｂ12、Ｂ
    13 、 Ｂ14、Ｂ15、Ｂ17、Ｂ18、Ｂ19、Ｂ20、Ｂ21、Ｂ24
    、Ｂ25、Ｂ26、Ｂ27、Ｂ28、Ｂ29、Ｂ30、Ｂ31、Ｂ34、Ｂ
    35 、 Ｂ36、Ｂ37、Ｂ38、Ｂ39、Ｂ40、Ｂ42、Ｂ43、Ｂ45
    、Ｂ47、Ｂ48、Ｂ49、Ｂ50、Ｂ51、Ｂ52、Ｂ53、Ｂ55部分
    之系爭攤位，面積合計334.22平方公尺遷讓交還原告及其他
    全體共有人，即屬有據，應予准許。
六、本件兩造均陳明願供擔保請准宣告假執行與免為假執行，經
    核均無不合，又系爭46個攤位之課稅現值為1,901,700 元，
    此有房屋稅繳款書在卷足憑（參見本院卷宗第11頁至第54頁
    ），本院爰以前述課稅現值酌訂如主文所示之相當金額擔保
    之。
據上論結，原告之訴為有理由，依民事訴訟法第385 條第1 項前
段、第78條、第85條第1 項、第390 條第2 項、第392 條第2 項
，判決如主文。
中　　華　　民　　國　　96　　年　　9 　　月　　28　　日
                  民事第三庭    法　官　陳清怡
以上正本係照原本作成
如對本判決上訴，須於判決送達後20日內向本院提出上訴狀
中　　華　　民　　國　　96　　年　　9 　　月　　28　　日
                                書記官　王羽潔
